【裁判字號】    90,交易,1
【裁判日期】    900824
【裁判案由】    過失傷害
【裁判全文】
臺灣新竹地方法院刑事判決                              九十年度交易字第一號
    公  訴  人  臺灣新竹地方法院檢察署檢察官
    被      告  甲○○
右列被告因過失傷害案件，經提起公訴（八十九年度偵字第三五九四號），判決如左
：
    主  文
甲○○因過失傷害人，處拘役伍拾伍日，如易科罰金，以參佰元折算壹日。
    事  實
一、甲○○於民國八十九年（起訴書漏載）四月二十二日下午六時四十七分許，駕駛
    車牌號碼ＪＶ－７６４１號自用小客車，沿新竹市境內１１７號道路由中華大學
    往新竹市○○路方向（即東往西方向）行駛，行經新竹市大湖里四鄰埤埔仔五十
    三號前轉彎處附近，本應注意在該段道路行駛之行車速度，無標誌者，在市區道
    路，時速不得超過四十公里及於行經彎道或因雨霧致視線不清時，均應減速慢行
    ，作隨時停車之準備，且駕駛人應注意車前狀況，並隨時採取必要之安全措施，
    以避免危險之發生，而依當時之天候（下雨）、光線、路況及視距等情，又無不
    能注意之情事，仍然未作減速慢行並以時速約四十公里之速度行駛於上開彎曲路
    附近，適其前方疏未注意左右有無來車亦同有過失之行人乙○○，正徒步從上開
    埤埔仔二十八號前穿越馬路至對面埤埔仔五十三號處，甲○○因未為減速慢行以
    作隨時停車之準備及未警戒前方人車動態，疏未注意，見狀閃避煞車不及，致其
    所駕駛之前開自小客車車頭撞及乙○○倒地，造成乙○○受有右側脛股骨折、雙
    側肱骨骨折等傷害。甲○○於肇事後犯罪未被有偵查犯罪職權之機關或公務人員
    發覺前，於現場等候警察前來處理，並於新竹市警察局第三分局警備隊警員余松
    霖接獲通報而到達車禍現場，尚未確切懷疑係甲○○肇事之際，向余松霖自首坦
    承肇事，同時願意接受裁判。案經偵查起訴。
    理  由
一、認定犯罪事實所憑之證據及其認定之理由：
（一）被告甲○○於本院訊問審理時之自白。
（二）告訴人乙○○於警訊、偵查中及本院訊問時指訴之情節。
（三）並經證人即於肇事後至現場處理之警員余松霖於本院訊問時證述詳實。
（四）並有道路交通事故調查報告表及診斷證明書各一紙附於偵查卷可憑。
（五）(1)、按汽車之行車速度，應依標誌之規定，無標誌者，在市區道路，時速不得
      超過四十公里；行經彎道、．．或因雨霧致視線不清時，均應減速慢行，作隨
      時停車之準備；又汽車行駛時，駕駛人應注意車前狀況，並隨時採取必要之安
      全措施；再行人穿越道路，在未設有行人穿越道亦非禁止穿越之路段穿越道路
      時，應注意左右無來車，始可小心迅速穿越。道路交通安全規則第九十三條第
      一項第一款、第四款、第九十四條第三項、第一百三十四條第五款分別定有明
      文。而上開車禍現場之道路，其行車速度，並無標誌且係屬市區道路，而時速
      不得超過四十公里，且道路形態係屬彎曲路及附近，而事故類型及其形態係屬
      穿越道路中，此有上開道路交通事故調查報告表（各欄項目明細內容）可查，
      並經現場處理車禍之警員余松霖陳稱該道路並無標誌且係屬市區道路等情屬實
      ，亦有公務電話紀錄一紙在卷可證。凡此攸關道路交通安全之規則，皆同為被
      告與告訴人所應注意。
      (2)、是依照上開規定，被告於上開時地駕駛自小客車時，自應遵守上述交通安
      全規定，而有該等注意義務甚明。又被告肇致本件車禍時，雖係雨天、路面濕
      潤，惟路況及視距尚稱良好，此業經被告及告訴人乙○○供明在卷，並有上開
      道路交通事故調查報告表（各欄項目明細內容）可證，足認被告並無不能注意
      之情事，詎被告駕車行經上開彎曲路地點時，仍以約四十公里之時速並未減速
      慢行，以作隨時停車之準備及疏未注意車前狀況，而撞上告訴人乙○○，足見
      其不但未確實遵守上開行車速度之限制，且亦未注意車前狀況，是被告對於本
      件車禍之發生有過失，已至為明白。
      (3)、再告訴人乙○○穿越上開路段，依上述交通規則規定，在未設有行人穿越
      道亦非禁止穿越之路段穿越道路時，應注意左右無來車，始可小心迅速穿越。
      告訴人於本院訊問時雖辯稱係站在路邊被撞等等，已與被告所述有所不同，亦
      與證人即事故發生後至現場處理之警員余松霖所製作之上開道路交通事故調查
      報告表有所不符，且經證人余松霖於本院訊問時證述上開調查報告表係根據被
      告及被害人家屬所說而製作的，是該報告表應有較高之可信度，而該報告表上
      事故類型及其型態既註記係穿越道路中，足認告訴人之辯稱不可採；再事故時
      雖係下雨狀態且該路段燈光昏暗，然告訴人平日既常於晚餐後從二十八號穿越
      至對面之五十三號看電視，且亦有該二住戶之燈光可資照燿，證人即警員余松
      霖亦證稱當地有少數住戶有些許燈光，是可認告訴人對該路段已甚為熟悉且能
      通行自如，是以其當能注意穿越道路時應注意左右無來車，始可小心迅速穿越
      ，而車禍發生時其竟未注意於穿越道路時應注意左右來車，猶貿然自二十八號
      前直行橫越馬路至對面五十三號，倘若告訴人能於穿越道路時注意左右來車，
      小心迅速穿越當能避免此次事故之發生，告訴人有違反上述規定之事實，亦已
      至為明確。然則，告訴人既未注意左右有無來車即穿越馬路，而依車禍當時情
      形，其並非有何不能注意之情事，其於車禍之肇致，自難謂全無過失之責。其
      事後辯稱係站在路邊被撞否認有過失，不可採。參以於偵查中經檢察官將全案
      送經台灣省竹苗區車輛行車事故鑑定委員會鑑定結果，亦認行人乙○○橫越道
      路未注意左右來車為肇事原因，此有台灣省竹苗區車輛行車事故鑑定委員會八
      十九年十月十八日竹鑑字第八九０八七九號鑑定竟見書一份附於偵查卷可查。
      (4)、是綜上，被告之於本件車禍，既有如上述之過失，而告訴人蔡本生亦確因
      本件車禍而受有前述之傷害，則被告之過失行為與告訴人等所受傷害間，顯有
      相當因果關係。
二、刑罰減輕、量刑理由與適用之法律：
（一）被告甲○○所為，係犯刑法第二百八十四條第一項前段之過失傷害罪。
（二）又被告於肇事後於未被有偵查犯罪職權之機關或公務員發覺前，即向前往現場
      處理尚不知何人肇事之警員余松霖坦承其為肇事人，並接受偵訊，此業經被告
      供明在卷，並經證人余松霖於本院訊問時證述屬實，被告對於未發覺之犯罪自
      首而接受裁判，應依法減輕其刑。
（三）爰審酌被告並無犯罪前科，有臺灣新竹地方法院檢察署刑案資料查註紀錄表及
      臺灣高等法院被告全國前案紀錄表各一紙在卷可按，素行尚佳，因一時不慎，
      致有本件犯行，並參諸被告之過失情節、過失程度、被害人乙○○與有過失、
      被害人所受傷害情形，及被告於本院審理時提出願以新臺幣（下同）二十五萬
      元賠償被害人之損失，並攜帶有十五萬元現金欲當庭交予被害人點收，而尾款
      以每月五千元分期付予被害人之賠償計劃，然仍因故無法與被害人達成民事和
      解致未予賠償，犯後尚能坦白承認犯行等一切情狀，量處如主文所示之刑，並
      諭知易科罰金之折算標準，以示懲儆。
三、依刑事訴訟法第二百九十九條第一項前段，刑法第二百八十四條第一項前段、第
    六十二條前段、第四十一條第一項前段，罰金罰鍰提高標準條例第一條前段、第
    二條，判決如主文。
中      華      民      國    九十      年      八      月    二十四    日
                                   法  官  馮  俊  郎
右正本證明與原本無異。
如不服本判決，應於判決送達後十日內向本院提出上訴狀（應附繕本），上訴於臺灣
高等法院。
                                   書記官  鄭  姿  萍
中      華      民      國    九十      年      八      月    二十四    日
附錄本案論罪科刑實體法條全文：
刑法第二百八十四條第一項：
因過失傷害人者，處六月以下有期徒刑、拘役或五百元以下罰金，致重傷者，處一年
以下有期徒刑、拘役或五百元以下罰金。


司法院資訊處製作；財團法人民間司法改革基金會備份。
